臺灣新北地方法院刑事裁定
111年度聲字第1564號
聲  請  人  臺灣新北地方檢察署檢察官
受  刑  人 陳昱興


                    （現於法務部矯正署臺東監獄東成分監執行中）
上列聲請人因受刑人數罪併罰有二裁判以上，聲請定其應執行之
刑（111年度執聲字第1090號、111年度執字第4214號），本院裁
定如下：
    主  文
甲○○所犯如附表所示各罪所處之刑，應執行有期徒刑肆年貳月。
    理  由
一、聲請意旨略以：受刑人甲○○因犯竊盜等案件，先後經判決確
    定如附表，應依刑法第53條、第51條第5款及第50條第2項（
    聲請書漏載），定其應執行之刑，爰依刑事訴訟法第477條
    第1項聲請裁定等語。
二、裁定所依據之法律：
（一）按刑法第50條規定：「裁判確定前犯數罪者，併合處罰之
      。但有下列情形之一者，不在此限：一、得易科罰金之罪
      與不得易科罰金之罪。二、得易科罰金之罪與不得易服社
      會勞動之罪。三、得易服社會勞動之罪與不得易科罰金之
      罪。四、得易服社會勞動之罪與不得易服社會勞動之罪。
      前項但書情形，受刑人請求檢察官聲請定應執行刑者，依
      第51條規定定之。」刑法第53條亦規定：「數罪併罰，有
      二裁判以上者，依同法第51條之規定，定其應執行之刑。
      」以及刑法第51條第5款規定：「數罪併罰，分別宣告其
      罪之刑，宣告多數有期徒刑者，於各刑中之最長期以上，
      各刑合併之刑期以下，定其刑期，但不得逾30年。」次按
      法律上屬於自由裁量事項，尚非概無法律性之拘束，在法
      律上有其外部界限及內部界限。前者法律之具體規定，使
      法院得以具體選擇為適當裁判，此為自由裁量之外部界限
      。後者法院為自由裁量時，應考量法律之目的，法律秩序
      之理念所在，此為自由裁量之內部界限。法院為裁判時，
      2者均不得有所逾越。在數罪併罰而有2裁判以上，應定其
      應執行刑之案件，法院所為刑之酌定，固屬自由裁量事項
      ，然對於法律之內、外部界限，仍均應受其拘束；刑事訴
      訟法第370條第2項、第3項，已針對第二審上訴案件之定
      應執行之刑，明定有不利益變更禁止原則之適用；而分屬
      不同案件之數罪併罰，倘一裁判宣告數罪之刑，曾經定其
      執行刑，再與其他裁判宣告之刑定其執行刑時，在法理上
      亦應同受此原則之拘束。基此，數罪併罰，應依分別宣告
      其罪之刑為基礎，定其應執行刑，此觀刑法第51條規定自
      明，故一裁判宣告數罪之刑，雖曾經定其執行刑，但如再
      與其他裁判宣告之刑定其執行刑時，前定之執行刑當然失
      效，仍應以其各罪宣告之刑為基礎，定其執行刑，不得以
      前之執行刑為基礎，以與後裁判宣告之刑，定其執行刑；
      然上開更定之應執行刑，不應比前定之應執行刑加計其他
      裁判所處刑期後為重，否則即與法律秩序理念及法律目的
      之內部界限有違，難認適法。
（二）此外，執行刑之酌定，應視行為人所犯數罪之犯罪類型而
      定，倘行為人所犯數罪屬相同之犯罪類型者（如複數竊盜
      、施用或販賣毒品等），於併合處罰時，其責任非難重複
      之程度較高，自應酌定較低之應執行刑；然行為人所犯數
      罪雖屬相同之犯罪類型，但所侵犯者為具有不可替代性、
      不可回復性之個人法益（如殺人、妨害性自主），於併合
      處罰時，其責任非難重複之程度則較低，而可酌定較高之
      應執行刑；另行為人所犯數罪非惟犯罪類型相同，且其行
      為態樣、手段、動機均相似者，於併合處罰時其責任非難
      重複之程度更高，更應酌定較低之應執行刑；反之，行為
      人所犯數罪各屬不同之犯罪類型者，於併合處罰時其責任
      非難重複之程度最低，當可酌定較高之應執行刑。
三、經查：
（一）應以有期徒刑8月為下限、6年10月為上限：
    1.受刑人甲○○因犯竊盜等案件，分別經判處如附表所示之刑
      ，而且均已分別確定在案，有附表所示各罪之判決書及臺
      灣高等法院被告前案紀錄表各1份在卷可稽（附表編號4至
      10偵查機關年度案號欄應更正為「新北地檢110年度偵字
      第6612號、第17460號」）。又本件係得易科罰金之刑與
      不得易科罰金之刑之合併定應執行刑，受刑人已出具定刑
      聲請切結書1紙，請求將附表所示各罪（是否得易科罰金
      均如附表所示）聲請合併定應執行刑，故檢察官所為本件
      聲請應屬正當。
    2.附表編號4、6至10所示之罪，前經本院以110年度審易字
      第1458號判決定應執行有期徒刑2年8月確定；附表編號11
      至12所示之罪，經本院以110年度審易字第1615號判決定
      應執行有期徒刑1年確定；附表編號13至14所示之罪，經
      本院以110年度審易字第2254號判決定應執行有期徒刑1年
      確定，亦有前揭臺灣高等法院被告前案紀錄表可資佐證，
      故此裁定除不得重於附表所示各罪宣告刑加計之總和以外
      ，亦應受內部界限之拘束，即應以上述定應執行刑結果及
      附表編號1至3、5所示之罪宣告刑的總和（即有期徒刑6年
      10月）為上限，又因附表所示各罪之宣告刑最長者為有期
      徒刑8月，則本件裁定應以有期徒刑8月為定應執行刑之下
      限。
（二）受刑人應執行有期徒刑4年2月：
　　1.不應與單一判決內定應執行刑的方法差別對待：
    ⑴不論是判決間定應執行刑（即本件聲請），或是單一判決
      內定應執行刑，兩者的法律依據都是刑法第50條、第51條
      ，刑法第53條更是明確表示：「數罪併罰，有二裁判以上
      者，依第51條之規定，定其應執行之刑。」可知立法者將
      兩者等同視之，都適用刑法第51條的規則，並於多數有期
      徒刑時，指示裁判者應於各刑中最長期以上，各刑合併刑
      期以下，定受刑人的刑期（即該條第5款），此屬裁判者
      的裁量範圍。
    ⑵倘若法官於一個判決內處理多次販賣毒品罪、行使偽造私
      文書罪、竊盜罪、強制性交罪、貪污罪，或是詐騙集團車
      手的多次提領行為，於定應執行刑時，都會強調行為反覆
      、手段類似、侵害法益同一，取其中最重的一罪為基礎，
      另外按照所餘罪數，以一罪增加2至3個月的方式，定應執
      行刑，這樣的結果為多數實務見解所支持。
    ⑶而案件是否能夠一併偵查、起訴，往往繫諸於受刑人自身
      無法掌控的偶然因素，這與刑事訴訟法上管轄權、檢警之
      間的事務分配以及案件本身的難易程度息息相關。受刑人
      的相同犯行，卻可能因為是否一併起訴、審判而有不同的
      定應執行刑結果，將這樣的不利益歸諸於受刑人顯然是不
      公平的，以偶然因素區別單一判決內定應執行刑與判決間
      定應執行刑，實屬不合理的差別待遇，也違背憲法上的平
      等原則的要求。因此，實務向來將各罪不分罪質全部累加
      ，再稍減或是不減，作為判決間定應執行刑的處理，已難
      以贊同。
    ⑷本院認為本件聲請應該回歸刑法第50條、第51條、第53條
      的規定，與單一判決內定應執行刑的方法相同（即本院11
      0年度審易字第1458號、110年度審易字第1615號、110年
      度審易字第2254號判決定應執行刑的原則），針對各罪進
      行綜合評價，於法律賦予的裁量範圍內定受刑人應執行之
      刑，始為妥適。
　　2.由於附表所示各罪均為攜帶兇器毀越門窗之加重竊盜罪（
      共14罪），犯罪動機、目的、類型、行為態樣及手段相仿
      ，又都是侵害他人的財產法益，性質上並不是沒有辦法回
      復，有高度的重複性，責任非難重複程度比較高，實無大
      幅執行的必要，可給予受刑人相當程度的刑罰寬減，避免
      過度執行刑罰。
　　3.又綜合評價受刑人的行為一共造成14個人受害，整體犯罪
      時間橫跨於109年11月7日至110年2月13日之間，間隔約3
      個月，其中8罪集中於7日之內（即附表編號5至12），附
      表編號13至14所示之罪則發生於同日，以及受刑人行竊地
      點多數是新北市新莊區、永和區，可以認為受刑人部分行
      為之間的密接程度（不論是地點密接或是時間密接）非常
      地高，明顯是受刑人的「反覆」加重竊盜犯罪，這部分可
      以分別給予受刑人更多的刑罰寬減，
　　4.受刑人竊取的財物總價值至少為新臺幣37萬8,550元（另
      有價值不詳的監視器主機、收銀臺、手錶等物），並非輕
      微，更有1次是未竊得任何財物的未遂犯行，甚至受刑人
      在這14次加重竊盜罪之前，已經有數次因為竊盜行為，被
      法院判處罪刑的紀錄，卻還是不能尊重他人財產權益，存
      在一定程度的主觀惡性，然而還是必須考慮刑罰對於受刑
      人所造成之痛苦程度，將會隨著刑度增加而生加乘效果，
      並不是以等比的方式增加，如果只是將受刑人14次的加重
      竊盜罪宣告刑予以累加，再略減或不減以定其應執行刑，
      結果恐怕是失當的，也不符合憲法上所要求的罪刑相當原
      則（尤其加重竊盜罪的最重法定刑僅是有期徒刑5年），
      因此本院綜合衡酌以上各種因素以後，認為受刑人應執行
      有期徒刑4年2月最為適當，但因為本件係得易科罰金之刑
      與不得易科罰金之刑併合處罰，並沒有必要再另外諭知易
      科罰金之折算標準。
四、依刑事訴訟法第477條第1項，刑法第50條第2項、第53條、
    第51條第5款，裁定如主文。
中　　華　　民　　國　　111 　年　　7 　　月　　11　　日
                  刑事第一庭  法  官  陳柏榮
上列正本證明與原本無異。
如不服本裁定，應於裁定送達後五日內敘明抗告理由，向本院提
出抗告狀。
                              書記官　王道欣　　　　
　　　　　　　　　　　　　　　　　　　　　　　　　
中　　華　　民　　國　　111 　年　　7 　　月　　13　　日